臺灣臺北地方法院刑事判決
110年度訴字第1016號
公  訴  人  臺灣臺北地方檢察署檢察官
被      告  鐘國榮


            劉力菱


選任辯護人  楊孝文律師
上列被告等因個人資料保護法等案件，經檢察官提起公訴（109
年度偵字第13313號、110年度偵字第15686號、110年度偵字第21
563號），嗣因被告等於準備程序中就被訴事實均為有罪之陳述
，經告知簡式審判程序之旨，並聽取被告等、辯護人與公訴人之
意見後，合議庭裁定由受命法官進行簡式審判程序，判決如下：
    主  文
鐘國榮犯非公務機關非法利用個人資料罪，共叁罪，各處有期徒
刑叁月，如易科罰金，均以新臺幣壹仟元折算壹日。應執行有期
徒刑伍月，如易科罰金，以新臺幣壹仟元折算壹日。
扣案如附表扣押物品清單編號12、13、15至18所示之物均沒收。
劉力菱犯非公務機關非法利用個人資料罪，處有期徒刑叁月，如
易科罰金，以新臺幣壹仟元折算壹日。
    事  實
一、鐘國榮與劉力菱前為夫妻關係，鐘國榮於民國104年12月30
    日至105年8月1日之期間，在永悅生化科技有限公司（下稱
    永悅公司）任職，負責永悅公司官方網站之維護工作及網路
    行銷，因而得知永悅公司與全球華人股份有限公司（下稱11
    11人力銀行）簽約取得之網路徵才廣告刊登徵人履歷帳號、
    密碼，其明知自永悅公司離職後，即不得再登入該網路徵人
    履歷帳號，竟與劉力菱共同基於妨害電腦使用及違反個人資
    料保護法之犯意聯絡，未經永悅公司同意或授權，於108年1
    0月1日至109年3月26日止，以電腦設備連結網際網路，由鐘
    國榮擅自登入1111人力銀行網路徵人履歷帳號，接續將1111
    人力銀行求職者履歷資料共計100897筆轉寄至鐘國榮使用之
    帳號「0000000000000000@gmail.com」電子郵件信箱後，鐘
    國榮將其中部分求職者資料製作成「精準行銷email抓取lin
    e行銷」影片，再刊登於YouTube網站上，用以推銷販售該軟
    體，另將其中部分求職者資料轉供時任富邦人壽股份有限公
    司業務人員之劉力菱進行徵才使用，足以生損害於永悅公司
    、1111人力銀行。
二、鐘國榮於105年間，經由拍賣網站結識金蘭剪燙髮廊（下稱
    金蘭髮廊）之負責人盧家宸（原名盧志成，未據告訴），並
    向盧家宸佯稱可協助金蘭髮廊進行網路行銷及網路徵才，因
    而得知盧家宸與YES123求職網（未據告訴）簽約取得之網路
    徵才廣告刊登徵人履歷帳號、密碼，竟基於違反個人資料保
    護法之犯意，未經盧家宸同意或授權，於105年8月26日至10
    月3日止，以電腦設備連結網際網路，擅自登入YES123求職
    網網路徵人履歷帳號，接續將YES123求職網求職者履歷資料
    共計3710筆下載轉存至鐘國榮之隨身硬碟，並將其整理分類
    成「行政主管」、「汽機車及相關用品批發」等人事相關資
    料夾，足以生損害於盧家宸、YES123求職網。
三、鐘國榮於107年5月至6月之期間，在樸門整合行銷股份有限
    公司（下稱樸門公司，未據告訴）任職，負責樸門公司官方
    網站之美工設計及經營維護工作，因而得知樸門公司與104
    人力銀行（未據告訴）簽約取得之網路徵才廣告刊登徵人履
    歷帳號、密碼，其明知自樸門公司離職後，即不得再登入該
    網路徵人履歷帳號，竟基於違反個人資料保護法之犯意，未
    經樸門公司同意或授權，於107年7月28日至8月7日止，以電
    腦設備連結網際網路，擅自登入104人力銀行網路徵人履歷
    帳號，接續將104人力銀行求職者履歷資料共計54216筆轉寄
    至鐘國榮使用之帳號「0000000000@gmail.com」電子郵件信
    箱，另將其中部分求職者資料轉存至其隨身碟之「104」資
    料夾內，並整理分類成「美容師7-8年.xlsx」等人事相關資
    料夾，足以生損害於樸門公司、104人力銀行。
四、案經永悅公司、1111人力銀行訴由法務部調查局臺北市調查
    處移送臺灣臺北地方檢察署檢察官偵查起訴。
    理  由
一、本件被告鐘國榮、劉力菱2人所犯均非為死刑、無期徒刑、
    最輕本刑為3年以上有期徒刑之罪或高等法院管轄之第一審
    案件，而於準備程序進行中，被告2人就被訴事實為有罪之
    陳述，經法官告知簡式審判程序之旨，並聽取被告2人、辯
    護人及公訴人之意見後，合議庭裁定由受命法官獨任進行簡
    式審判程序，是本案之證據調查，依刑事訴訟法第273條之2
    規定，不受同法第159條第1項、第161條之2、第161條之3、
    第163條之1及第164條至第170條規定之限制，合先敘明。
二、上揭事實，業據被告2人於本院準備程序及審理時均坦承不諱，核與證人即告訴人永悅公司負責人徐橖檒、證人即告訴人永悅公司人事主管宋芮淇於警詢及偵查中、證人即YES123求職網副總經理楊寶舜、證人即104人力銀行經理蘇炳旭、證人即金蘭髮廊負責人盧家宸、證人即樸門公司負責人李振輝於警詢時之證述情節相符，並有1111人力銀行徵才廣告刊登服務契約、有廠商疑似利用1111人力銀行求職者履歷資料撈取權限之瀏覽廠商查詢結果資料、永悅公司於1111人力銀行設立之管理者帳號及權限、「精準行銷email抓取line行銷」影片及上架資料、被告鐘國榮以永悅公司帳號將求職者履歷資料轉寄至「0000000000000000@gmail.com」之紀錄資料及光碟、扣案之被告鐘國榮平板電腦內電子郵件帳號資料、扣案之被告鐘國榮行動電話內「0000000000000000@gmail.com」電子信箱儲存之1111人力銀行求職者履歷資料、被告鐘國榮與被告劉力菱間之通訊軟體skype及line對話資料、數位證據檢視報告、YES123求職網刊登服務契約及網路代理商續約訂單資料、金蘭髮廊之電子郵件認證、搜尋及登入紀錄資料、證人盧家宸所提供之line聯絡人及被告劉力菱照片截圖、扣案之被告鐘國榮隨身硬碟內YES求職網求職者履歷截圖及光碟、數位證據檢視報告、104人力銀行網路徵才廣告刊登服務契約、樸門公司調閱履歷紀錄資料、以Google內建匯出功能匯出雲端資料之被告鐘國榮「0000000000@gmail.com」電子信箱儲存之104人力銀行求職者履歷資料截圖、扣案之被告鐘國榮隨身碟內104人力銀行求職者履歷截圖及光碟、數位證據檢視報告各1份附卷可稽，足認被告2人前開任意性自白均與事實相符，堪信為真。綜上所述，本案事證明確，被告2人前揭犯行均堪認定，皆應予依法論科。
三、論罪科刑：
　㈠核被告鐘國榮所為，均係犯刑法第358條之無故入侵他人電腦
    罪、同法第359條之無故取得他人電腦之電磁紀錄罪、個人
    資料保護法第19條第1項、第41條第1項之非公務機關非法蒐
    集個人資料罪及同法第20條第1項、第41條第1項之非公務機
    關未於蒐集特定目的必要範圍內利用個人資料罪。被告鐘國
    榮就上開犯行，均係以一行為同時觸犯數罪名，為想像競合
    犯，應從一重之個人資料保護法第19條第1項、第41條第1項
    之非公務機關非法蒐集個人資料罪處斷。又核被告劉力菱就
    犯罪事實一所為，係犯刑法第358條之無故入侵他人電腦罪
    、同法第359條之無故取得他人電腦之電磁紀錄罪、個人資
    料保護法第19條第1項、第41條第1項之非公務機關非法蒐集
    個人資料罪及同法第20條第1項、第41條第1項之非公務機關
    未於蒐集特定目的必要範圍內利用個人資料罪。被告劉力菱
    就此部分犯行，係以一行為同時觸犯數罪名，為想像競合犯
    ，應從一重之個人資料保護法第19條第1項、第41條第1項之
    非公務機關非法蒐集個人資料罪處斷。被告2人就事實一部
    分犯行有犯意聯絡及行為分擔，應論以共同正犯。而被告鐘
    國榮所犯上開3次犯行，犯意各別，行為互殊，應予分論併
    罰。
　㈡爰以行為人之責任為基礎，審酌被告2人非法入侵他人電腦，藉以取得他人之電磁紀錄，並蒐集上開個人資訊，不僅損害告訴人等之權益，並危及求職者個人隱私權，其等犯罪目的、手段均無可取，所為應予非難；另考量被告2人均坦承全部犯行，且已與永悅公司成立調解，共同賠償永悅公司共新臺幣（下同）10萬元，且被告鐘國榮亦與一零四資訊科技股份有限公司達成和解，被告鐘國榮並當庭向盧家宸致歉而與盧家宸達成和解，此分別本院民事庭調解筆錄、告訴人一零四資訊科技股份有限公司刑事撤回告訴狀、本院111年3月17日準備程序筆錄在卷足憑（見本院卷第163至104、105、84頁），暨被告鐘國榮雖有意與1111人力銀行洽談和解，惟告訴代理人當庭表示公司沒有和解意願（見本院卷第84頁），顯然尚非不知悔悟；兼衡本案所生危害程度、被告2人無前科之素行（見本院卷第207至209、211至212頁之臺灣高等法院被告前案紀錄表），暨被告鐘國榮自述大學畢業之教育程度、目前無業、家中有兩位未成年子女之家庭經濟狀況，被告劉力菱自述大學畢業之教育程度、目前從事金融業務、月薪1萬元以內、家中有母親、尚須撫養小孩等家庭經濟狀況等一切情狀，分別量處如主文所示之刑，併均諭知易科罰金之折算標準，並就鐘國榮所犯部分定其應執行之刑及諭知易科罰金之折算標準，以示懲儆。
  ㈢按緩刑之宣告與否，固屬實體法上賦予法院得為自由裁量之
    事項，惟法院行使此項職權時，除應審查被告是否符合緩刑
    之法定要件外，仍應受比例原則與平等原則等一般法律原則
    之支配，以期達成客觀上之適當性、相當性與必要性之價值
    要求。本院衡酌被告2人雖已與告訴人永悅公司、被害人盧
    家宸、104人力銀行等成立調解、當庭道歉或達成和解等前
    揭情狀而予以量刑，然被告2人未與告訴人1111人力銀行達
    成和解或獲得其諒解，若率爾宣告緩刑，恐難達警惕之效果
    ，因認不宜宣告緩刑，附此敘明。
四、沒收：
　㈠被告鐘國榮雖於本院審理時陳稱如附表扣押物品清單編號16
    、18與本案無關，請求發還云云（見本院卷第333頁），然
    查被告鐘國榮係使用如附表扣押物品清單編號16之平板電腦
    登入Youtube，並利用如附表扣押物品清單編號18之ASUS手
    機上傳「抓取社團成員名單」影片至Youtube頻道，業據其
    於警詢時坦承不諱（見臺灣臺北地方檢察署109年度偵字第1
    3313號卷第129至141頁），是其此部分所辯並非可採，故如
    附表扣押物品清單編號16、18確係被告鐘國榮所有、供本案
    犯罪所用之物，堪以認定。
　㈡是扣案如附表扣押物品清單編號12、13、15至18所示之物，
    均為被告鐘國榮所有，且供其為本案犯罪所用之物，爰依法
    均宣告沒收之。
　㈢至扣案如附表扣押物品清單編號14所示之物，雖係被告鐘國榮所有，然非供本案犯行之用，此節業據被告鐘國榮陳述在卷，爰不予以宣告沒收，附此敘明。　
據上論斷，應依刑事訴訟法第273條之1第1項、第299條第1項前
段，判決如主文。
本案經檢察官蔡期民提起公訴，檢察官林淑玲到庭執行職務。
中　　華　　民　　國　　111 　年　　9 　　月　　15　　日
　　　　　　　　　刑事第二庭    法　官　曾正龍
上正本證明與原本無異。 
如不服本判決應於收受送達後20日內向本院提出上訴書狀，並應
敘述具體理由；其未敘述上訴理由者，應於上訴期間屆滿後20日
內向本院補提理由書（均須按他造當事人之人數附繕本）「切勿
逕送上級法院」。告訴人或被害人如對於本判決不服者，應具備
理由請求檢察官上訴，其上訴期間之計算係以檢察官收受判決正
本之日期為準。 因疫情而遲誤不變期間，得向法院聲請回復原
狀。
                                書記官  黃馨慧
中　　華　　民　　國　　111 　年　　9 　　月　　16　　日
附表：
扣押物品清單編號 扣案物品及數量 所有人 12 電腦設備（硬碟）13個 鐘國榮 13 電腦設備（隨身硬碟）3個 鐘國榮 14 電子產品（錄音機）1個 鐘國榮 15 電腦設備（隨身碟）1個 鐘國榮 16 電腦設備（iPad平板電腦）1台 鐘國榮 17 電腦設備（電腦主機）2台 鐘國榮 18 ASUS手機1支 鐘國榮 

附錄本案論罪科刑法條全文：
中華民國刑法第358條
無故輸入他人帳號密碼、破解使用電腦之保護措施或利用電腦系
統之漏洞，而入侵他人之電腦或其相關設備者，處 3 年以下有
期徒刑、拘役或科或併科 30 萬元以下罰金。
中華民國刑法第359條
無故取得、刪除或變更他人電腦或其相關設備之電磁紀錄，致生
損害於公眾或他人者，處 5 年以下有期徒刑、拘役或科或併科
60 萬元以下罰金。

個人資料保護法第19條
非公務機關對個人資料之蒐集或處理，除第 6 條第 1 項所規定
資料外，應有特定目的，並符合下列情形之一者：
一、法律明文規定。
二、與當事人有契約或類似契約之關係，且已採取適當之安全措
    施。
三、當事人自行公開或其他已合法公開之個人資料。
四、學術研究機構基於公共利益為統計或學術研究而有必要，且
    資料經過提供者處理後或經蒐集者依其揭露方式無從識別特
    定之當事人。
五、經當事人同意。
六、為增進公共利益所必要。
七、個人資料取自於一般可得之來源。但當事人對該資料之禁止
    處理或利用，顯有更值得保護之重大利益者，不在此限。
八、對當事人權益無侵害。
蒐集或處理者知悉或經當事人通知依前項第 7 款但書規定禁止
對該資料之處理或利用時，應主動或依當事人之請求，刪除、停
止處理或利用該個人資料。

個人資料保護法第20條
非公務機關對個人資料之利用，除第 6 條第 1 項所規定資料外
，應於蒐集之特定目的必要範圍內為之。但有下列情形之一者，
得為特定目的外之利用：
一、法律明文規定。
二、為增進公共利益所必要。
三、為免除當事人之生命、身體、自由或財產上之危險。
四、為防止他人權益之重大危害。
五、公務機關或學術研究機構基於公共利益為統計或學術研究而
    有必要，且資料經過提供者處理後或經蒐集者依其揭露方式
    無從識別特定之當事人。
六、經當事人同意。
七、有利於當事人權益。
非公務機關依前項規定利用個人資料行銷者，當事人表示拒絕接
受行銷時，應即停止利用其個人資料行銷。
非公務機關於首次行銷時，應提供當事人表示拒絕接受行銷之方
式，並支付所需費用。

個人資料保護法第41條
意圖為自己或第三人不法之利益或損害他人之利益，而違反第 6
條第 1 項、第 15 條、第 16 條、第 19 條、第 20 條第 1 項
規定，或中央目的事業主管機關依第 21 條限制國際傳輸之命令
或處分，足生損害於他人者，處 5 年以下有期徒刑，得併科新
臺幣 1 百萬元以下罰金。